臺灣桃園地方法院刑事判決
110年度易字第504號
公  訴  人  臺灣桃園地方檢察署檢察官
被      告  洪桂華（原名滕桂華）



選任辯護人  張義閏律師
上列被告因違反洗錢防制法等案件，經檢察官提起公訴（109年
度偵字第32430、34260號）及移送併辦（110年度偵字第18322、
27705），本院判決如下：
    主  文
洪桂華幫助犯一般洗錢罪，處有期徒刑貳月，併科罰金新臺幣參
萬元，罰金如易服勞役，以新臺幣壹仟元折算壹日。
    事  實
一、洪桂華可預見將自己金融帳戶提供不相識之人使用，可能供
    犯罪集團作為人頭帳戶使用，用以匯入詐欺之贓款後，再使
    用金融卡及提款密碼等提領方式，將詐欺所得之贓款領出，
    使司法機關難以追查此詐欺犯罪所得財物，而掩飾、隱匿詐
    欺集團犯罪所得之去向，仍基於幫助詐欺取財及幫助洗錢之
    未必故意，於民國109年8月28日17時27分許，在桃園市龍潭
    區全家超商龍潭興龍店，將其所有之中華郵政股份有限公司
    龍潭郵局局號0000000號、帳號0000000號帳戶（下稱郵局帳
    戶）、臺灣中小企業銀行帳號00000000000號帳戶（下稱臺
    灣企銀帳戶）之金融卡寄出，並以LINE語音通話告知該等金
    融卡密碼，將之提供予某真實姓名年籍不詳LINE暱稱為「張
    剛瑜」之成年人使用。嗣該成年人及所屬之詐欺集團成員，
    共同基於詐欺及洗錢之犯意聯絡，於附表所示之時間，以附
    表所示之方式對附表所示之被害人施以詐術，致該等被害人
    陷於錯誤，依指示將附表所示之金額共新臺幣（下同）17萬
    9,000元，匯入如附表所示之洪桂華帳戶內，再由集團成員
    持如附表所示洪桂華帳戶之金融卡，提領該等金額之現金（
    附表編號5至8、編號10之被害人匯入郵局帳戶共8萬6,000元
    ，其中遭提領4萬元，其餘之4萬6,000元經圈存無法提領而
    其內之1萬5,000元已發還予附表編號7之鍾宜真，此部分屬
    洗錢未遂），製造金流斷點，以此方式掩飾、隱匿上開犯罪
    所得財物之去向。嗣附表所示之被害人發覺受騙報警處理而
    循線查獲上情。
二、案經附表編號1至6所示之被害人張慧慧等6人訴由桃園市政
    府警察局龍潭分局、附表編號8所示之被害人王麗慈訴由嘉
    義縣警察局民雄分局、附表編號9、10所示之被害人張曉昀
    、楊欣樺訴由臺中市政府警察局大甲分局報告臺灣桃園地方
    檢察署檢察官偵查起訴及移送併辦。
    理  由
一、證據能力：
（一）被告洪桂華、辯護人及檢察官就本判決所引用被告以外之
      人於審判外之言詞或書面陳述，均未於言詞辯論終結前聲
      明異議，本院審酌上開證據作成時之情況，認以之作為證
      據應屬適當，依刑事訴訟法第159條之5規定，該等證據自
      均有證據能力。
（二）本院所引用非供述證據部分，並無證據證明係公務員違背
      法定程序所取得，依刑事訴訟法第158條之4反面解釋，即
      具證據能力。
二、認定犯罪事實所憑證據及理由：
    訊據被告洪桂華固坦承於上揭時地，依真實姓名年籍不詳LI
    NE暱稱為「張剛瑜」之成年人之指示，將其所有之郵局及臺
    灣企銀帳戶之金融卡寄出，並用LINE語音電話將金融卡密碼
    告知「張剛瑜」之事實，惟矢口否認有何幫助詐欺或幫助洗
    錢犯行，辯稱：斯時家中經濟狀況不佳，其公公又住院，其
    係家中主要收入來源，其急需用錢想貸款，瀏覽貸款網站而
    與「張剛瑜」聯繫，依「張剛瑜」指示將前揭2帳戶之金融
    卡寄出，並告知「張剛瑜」該等金融卡之密碼，由「張剛瑜
    」代其向郵局及臺灣企銀申辦貸款，其沒有想那麼多，其沒
    有幫助詐欺或幫助洗錢之意思云云。辯護人則為其辯以：依
    被告所提供其與「張剛瑜」之LINE對話內容觀之，被告係為
    了辦貸款方提供其前揭2帳戶之金融卡及密碼，況被告一開
    始係要提供其郵局帳戶及土地銀行之薪轉帳戶，且於寄出前
    揭2帳戶之金融卡後，仍不斷詢問「張剛瑜」貸款事宜，被
    告應係受騙方提供上開物品，否則不至於甘冒其存款遭盜領
    之風險而要提供其薪轉帳戶云云。惟查：
（一）不爭執之事實：
　　　上開郵局及臺灣企銀帳戶均為被告所申設，由被告於前揭
      時地寄出該2帳戶之金融卡，且附表所示之被害人（含告
      訴人）共10人（下稱附表所示之被害人共10人）遭詐騙集
      團成員，施用詐術而匯款如附表所載之金額至被告郵局、
      臺灣企銀帳戶，旋於附表所示之時間，遭人持前揭被告2
      帳戶金融卡提領如附表所示之金額（附表編號5至8、編號
      10之被害人匯入郵局帳戶共8萬6,000元，其中遭提領4萬
      元，其餘之4萬6,000元經圈存無法提領而其內之1萬5,000
      元已發還予附表編號7之鍾宜真）乙節，被告於審判中並
      不爭執，並經附表所示之被害人共10人於警詢中證述屬實
      ，復有被告之郵局帳戶客戶基本資料、客戶歷史交易清單
      、被告之臺灣企銀帳戶客戶基本資料、交易明細表、全家
      超商寄件繳費明細翻拍照片1張，以及如附表編號1至10「
      證據資料」欄所示證據在卷可佐，足認被告之郵局、臺灣
      企銀帳戶已遭詐欺集團成員做為詐欺取財之工具，且詐欺
      集團為掩飾、隱匿犯罪所得之去向，於附表所示之被害人
      共10人將款項匯入後，旋由集團成員前往提領，以製造金
      流斷點等情，應堪認定。
（二）本案爭點：被告是否基於幫助詐欺取財及幫助洗錢之未必
      故意，而將前揭郵局及臺灣企銀帳戶之金融卡及密碼供他
      人詐財收受、提領犯罪所得使用。經查：
  １、⑴衡諸貸款業務之常情，辦理貸款之金融機構或融資公司是
      否應允貸款，所應審核者乃為貸款人之資力、信用及償債
      能力為何，故除須提供個人之身分證明文件核對外，另應
      敘明並提出個人之工作狀況、收入金額及相關之財力證明
      資料（如工作證明、薪資轉帳帳戶存摺影本、扣繳憑單等
      ），放款機構透過徵信調查申請人之債信後，評估是否放
      款以及放款額度，倘若貸款人債信不良，並已達放款機構
      無法承擔風險之程度時，即無法貸得款項；又申貸獲准時
      ，放款機構係撥款至申貸人帳戶內，清償貸款時，直接由
      該帳戶內扣款，或是持現金繳款或匯款至指定帳戶內，並
      不需交付個人金融帳戶之金融卡及密碼等資料。而被告於
      本院審理時陳稱：其於109年5月4日向土地銀行申辦紓困
      貸款，係由其本人持身分證、工作證明、其土地銀行帳戶
      之存摺、印章等臨櫃辦理，土地銀行有審核其信用，評估
      其還款能力，約定按月自其土地銀行帳戶內扣款償還貸款
      等語，可見被告甫向銀行申辦貸款，知悉正常辦理貸款及
      還款流程。⑵被告於本院準備程序及審理時陳稱：其不認
      識也未見過「張剛瑜」等語，而遍觀被告提出之LINE對話
      紀錄所示其與「張剛瑜」之聯繫內容，被告或「張剛瑜」
      均未詢問或提及「張剛瑜」所屬公司名稱、所在地點及聯
      絡電話等資訊，且亦未見被告與「張剛瑜」約定貸款金額
      、利息、如何徵信、撥款及還款方式、還款期限等貸款相
      關事宜，只見被告依對方指示拍攝前開2帳戶之存摺封面
      及金融卡照片，並將該等金融卡寄出，此更彰顯此所謂貸
      款流程之不合理之處。而依被告之智識、經驗，甫自己成
      功申辦紓困貸款之經驗，當可察覺有異，其卻無視於此，
      完全未加求證，猶仍交出其個人金融帳戶資料，可見其對
      於前開帳戶金融卡寄出後，可能被用於非法用途，應已有
      所認知。⑶觀之被告上開郵局、臺灣企銀帳戶之客戶歷史
      交易清單及交易明細，顯示被告於寄出該等帳戶之提款卡
      前，餘額分別為345元、100元，更可徵被告係因該等帳戶
      內幾無餘額，而抱持縱使未貸得款項，自身亦無何損失之
      心態提供帳戶資料。又被告於偵查中自陳：其土地銀行帳
      戶是薪轉帳戶，其本來就有在使用，所以其後來沒有提供
      土地銀行帳戶給「張剛瑜」，其臺灣企銀帳戶已經很久未
      使用了，再加上「張剛瑜」說最好提供2帳戶，其才寄郵
      局及臺灣企銀帳戶之金融卡給「張剛瑜」等語，而依被告
      提供其與「張剛瑜」之LINE對話內容觀之，被告從未表明
      要提供其土地銀行帳戶予「張剛瑜」，且被告與「張剛瑜
      」於109年8月14日下午曾使用LINE語音通話，「張剛瑜」
      於同年月17日中午12時24分許發文詢問被告「還有其他銀
      行嗎」，經被告回覆「郵局的」、「還有臺灣企銀的」後
      ，「張剛瑜」方表示「可以」、「土銀換臺企的」（見10
      9偵32430卷第187頁），足認被告正是因為土地銀行帳戶
      是其薪轉帳戶，所以後來才沒有提供土地銀行帳戶給「張
      剛瑜」，是自難謂被告原本係想提供其薪轉帳戶予「張剛
      瑜」而為有利被告之認定，辯護人以此為被告辯護其無幫
      助詐欺或幫助洗錢犯意，自不足採。⑷綜上，本件被告縱
      係出於辦理貸款之意思，而將其所有上開郵局及臺灣企銀
      帳戶之金融卡及密碼寄送予他人，然此並不影響於被告主
      觀上已預見其交付上開帳戶提款卡及密碼予他人，將可能
      遭他人利用作為詐欺取財犯罪之匯款、提款帳戶使用之認
      定。而被告提供上開帳戶之提款卡及密碼予他人後，並無
      可有效控管該等帳戶使用之方法，一旦被用作不法用途，
      其亦無從防阻，可見被告係因圖交付上開帳戶提款卡及密
      碼後可獲貸款，在無有效防範措施之情況下，猶仍提供該
      等帳戶之提款卡及密碼予他人使用，其對於上開帳戶嗣後
      被詐欺集團利用作為詐欺犯罪匯款、提領工具之用，顯已
      有所預見，然因急需用錢，倘若果真貸得款項，即可暫解
      燃眉之急，否則，因其提供之帳戶內幾無餘額，縱使受騙
      ，自己也幾乎不會蒙受損失，乃對於所預見該等帳戶淪為
      他人作為不法使用之可能性，不以為意，而將該等帳戶之
      提款卡及密碼提供予他人，容任其提供之帳戶可能遭他人
      持以作為詐騙他人所用之風險發生。被告主觀上顯具有縱
      有人利用上開帳戶實施詐欺取財犯罪之用，亦容任其發生
      之不確定故意甚明。
  ２、⑴按金融帳戶為個人理財之工具，申請開設金融帳戶並無任
      何特殊之限制，一般民眾皆可以存入最低開戶金額之方式
      申請開戶，一個人可以在不同之金融機構申請多數之存款
      帳戶使用，並無何困難，此乃眾所週知之事實。若有非親
      非故之人不以自己名義申請開戶，反而向他人蒐集金融機
      構帳戶供己使用，衡情當能預見蒐集金融帳戶者，係將所
      蒐集之帳戶用於從事財產犯罪。況現今社會上，詐騙者以
      蒐集之人頭帳戶，作為詐欺之轉帳帳戶，業經報章媒體時
      有報導，因此交付帳戶予非親非故之人，受讓人將持以從
      事財產犯罪，作為收受、提領詐騙款項，製造金流斷點之
      工具，已屬一般智識經驗之人所能知悉或預見。⑵被告行
      為時為年滿39歲之成年人，在工廠擔任作業員，且自10多
      歲即開始工作，業據被告陳明在卷，足認被告係具有相當
      智識程度及社會經驗之人，對於上情並無諉為不知之理。
      況被告於本院審理時亦自承：其提供前開2帳戶金融卡及
      密碼之前，就有在網路上看到不可以將己身之提款卡隨便
      交予他人使用之訊息等語，可見被告因急需用錢不顧交付
      帳戶金融卡及密碼後所可能產生之風險，執意交付，被告
      主觀上預見該等物品可能供犯罪集團作為詐騙收受、提領
      犯罪所得使用，而提領後會產生遮斷金流以逃避國家追訴
      、處罰之效果，且縱使如此亦不違背其本意，被告具有幫
      助詐欺取財及幫助洗錢之未必故意。
  ３、綜上所述，被告所辯顯係卸責之詞，不足採信，本件事證
      明確，被告犯行堪予認定，應依法論科。
三、論罪科刑：
（一）１、按該詐欺集團利用被告所提供之前開2帳戶受領詐欺犯
      罪所得，已著手於洗錢行為，惟就本件郵局帳戶中，附表
      編號10、8、5、6、7所示之告訴人楊欣樺、王麗慈、劉庭
      均、蔡麗雯及編號7所載之被害人鍾宜真共5人，分別遭詐
      騙而依序將1萬3,000元、1萬3,000元、2萬元、2萬5,000
      元、1萬5,000元共8萬6,000元匯至該郵局帳戶內，而後遭
      提領4萬元，其餘之4萬6,000元經及時警示圈存致詐欺集
      團無法提領，且已將其中1萬5,000元發還予附表編號7之
      鍾宜真，業如前述。該未能提領之4萬6,000元，因未達到
      掩飾犯罪所得去向及所在之結果，應屬洗錢未遂，然由於
      該等金錢共8萬6,000元已混同，故無法區分混同後遭提領
      之4萬元究屬該等被害人中之何人所匯入，自宜從有利於
      被告之認定，依詐騙款項匯至該帳戶之先後順序扣除4萬
      元後，認附表編號5所示之告訴人劉庭均匯入2萬元中之1
      萬元、附表編號6之告訴人蔡麗雯、編號7之被害人鍾宜真
      分別匯入之2萬5,000元、1萬5,000元，尚未遭提領，亦即
      其中附表編號6之告訴人蔡麗雯、編號7之被害人鍾宜真所
      匯入之全部款項，未經詐欺集團提領，而屬洗錢未遂。２
      、核被告所為，係犯刑法第30條第1項前段、第339條第1
      項之幫助詐欺取財罪、刑法第30條第1項前段、洗錢防制
      法第14條第1項之幫助一般洗錢罪、以及刑法第30條第1項
      前段、洗錢防制法第14條第2項、第1項之幫助一般洗錢未
      遂罪（告訴人蔡麗雯及被害人鍾宜真部分）。
（二）被告以一提供前揭2帳戶之行為，侵害附表所示之被害人
      共10人之財產法益，並使詐欺集團成員得順利自上開2帳
      戶提領款項（告訴人蔡麗雯及被害人鍾宜真遭詐騙之款項
      因因及時圈存未遭提領，尚未發生製造金流斷點），隱匿
      贓款去向，係以一行為觸犯數幫助詐欺取財罪、幫助一般
      洗錢罪及幫助一般洗錢未遂罪，為想像競合犯，應依刑法
      第55條規定，從一重之幫助一般洗錢罪處斷。
（三）雖起訴書及移送併辦意旨書（110年度偵字第27705號）認
      被告僅涉犯幫助詐欺取財罪，而未論及被告本案行為亦同
      時構成幫助一般洗錢罪，惟此與起訴及移送併辦有罪部分
      ，具有想像競合犯之裁判上一罪關係，為起訴及移送併辦
      效力所及，本院自得併予審酌。又起訴、移送併辦與本院
      上開所認定之罪名，二者基本社會事實同一，且經本院當
      庭諭知被告可能涉犯幫助一般洗錢罪，其防禦權已獲保障
      ，爰依刑事訴訟法第300條，變更起訴法條。
（四）被告基於幫助洗錢之未必故意，為構成要件以外之行為，
      為幫助犯，爰依刑法第30條第2項之規定，減輕其刑。
（五）爰審酌被告提供上開2帳戶供詐欺集團使用，以此方式幫
      助他人從事詐欺取財之犯行，使告訴人受騙匯入之款項，
      經提領後，即難以追查犯罪所得去向與所在，而得以切斷
      特定犯罪所得與特定犯罪行為人間的關係，致使此類犯罪
      手法層出不窮，造成犯罪偵查追訴及被害人追償的困難性
      ，嚴重危害交易秩序與社會治安，所為實無足取，且犯後
      矢口否認犯罪，迄今未能與附表所示之被害人共10人和解
      之犯後態度，然參酌詐欺集團成員取得上開帳戶後，持以
      向附表所示之被害人共10人詐騙，使該等被害人共匯入17
      萬9,000元，而其中附表編號5至8、編號10之被害人匯入
      郵局帳戶共8萬6,000元，雖遭提領4萬元，惟其餘之4萬6,
      000元經圈存無法提領（告訴人蔡麗雯及被害人鍾宜真部
      分，屬幫助洗錢未遂），且其中1萬5,000元已發還予附表
      編號7之鍾宜真，所侵害財產法益之情節、程度及所生之
      危害尚屬非鉅，併考量被告本身並未實際參與詐欺犯行，
      責難性較小，暨其素行、犯罪動機、目的、手段，其自陳
      高中畢業之智識程度及家庭經濟狀況小康等一切情狀，量
      處如主文所示之刑，並諭知罰金易服勞役之折算標準，資
      為懲警。
四、沒收：
    被告所為僅成立幫助詐欺取財、幫助洗錢之犯行，而其否認
    獲得報酬，亦無積極證據證明被告就此犯行確已實際獲有報
    酬，難以認定有何犯罪所得，自無從宣告沒收。又本件被告
    既已將上開郵局帳戶之提款卡及密碼，交由真實姓名年籍不
    詳之人使用，則被告對上開帳戶內之款項已無事實上之管領
    權，且被告提供帳戶所掩飾之財物為洗錢之標的，並非犯罪
    所得，自難認告訴人及被害人匯入被告郵局帳戶內之款項，
    係被告犯洗錢罪之犯罪所得，亦難認仍屬被告所有，無從宣
    告沒收，是起訴書認被告郵局帳戶遭警示而凍結之4萬6,305
    元，應依刑法第38條之1第1項規定宣告沒收，容有誤會，併
    此敘明。
五、依刑事訴訟法第299條第1項前段、第300條，判決如主文。
本案經檢察官王珽顥提起公訴，檢察官李家豪、施韋銘移送併辦
，檢察官洪鈺勛到庭執行職務。
中　　華　　民　　國　　111 　年　　5 　　月　　6 　　日
                  刑事第十三庭審判長法  官  潘怡華
                                    法  官  簡方毅
                                    法　官　王兆琳
以上正本證明與原本無異。
如不服本判決，應於判決送達後20日內向本院提出上訴書狀，並
應敘述具體理由，未敘述上訴理由者，應於上訴期間屆滿後20日
內向本院補提理由書（均須按他造當事人之人數附繕本），切勿
逕送上級法院。
告訴人或被害人不服本判決，應具備理由請求檢察官上訴，上訴
期間之計算係以檢察官收受判決正本之日期為準。
                                    書記官　鄭哲霖
中　　華　　民　　國　　111 　年　　5 　　月　　6 　　日
附錄論罪科刑法條全文：
刑法第30條
幫助他人實行犯罪行為者，為幫助犯。雖他人不知幫助之情者，
亦同。
幫助犯之處罰，得按正犯之刑減輕之。
刑法第339條
意圖為自己或第三人不法之所有，以詐術使人將本人或第三人之
物交付者，處5年以下有期徒刑、拘役或科或併科50萬元以下罰
金。
以前項方法得財產上不法之利益或使第三人得之者，亦同。
前2項之未遂犯罰之。
洗錢防制法第14條
有第2條各款所列洗錢行為者，處7年以下有期徒刑，併科新臺幣
500萬元以下罰金。
前項之未遂犯罰之。
前2項情形，不得科以超過其特定犯罪所定最重本刑之刑。

附表：
編號 被害人 詐騙時間及方式 匯款時間 匯款金額（新臺幣） 匯入帳戶 證據資料 附記 1 張慧慧（提出告訴） 109年9月1日11時許，網路假稱販售手機 109年9月1日11時44分許 1萬8,000元 臺灣企銀帳戶 1、張慧慧提供之兆豐國際商業銀行自動櫃員機交易紀錄影本1份。 2、張慧慧提供之LINE對話翻拍照片影本共13張。 109年度偵字第32430號 2 林佩瑾（提出告訴） 109年9月1日11時30分許，網路假稱販售手機 109年9月1日11時57分許 1萬5,000元 同上。 1、林佩瑾提供之網路轉帳明細翻拍照片2張。 2、林佩瑾提供之LINE對話翻拍照片共10張。 同上。 3 何建誠（提出告訴） 109年9月1日15時48分許，網路假稱販售手機 109年9月1日16時10分許 3萬元 郵局帳戶 1、何建誠提供之網路銀行交易成功明細翻拍照片1張。 2、何建誠提供之對話翻拍照片共8張。 同上。 4 劉慧敏（提出告訴） 109年9月1日16時許，網路假稱販售手機 109年9月1日16時20分許 1萬5,000元 同上。 劉慧敏提供之通訊軟體對話翻拍照片(含網路銀行轉帳明細翻拍照片)共19張。 同上。 5 劉庭均（提出告訴） 109年9月1日14時45分許，網路假稱販售手機 109年9月1日16時25分許 2萬元 同上。 劉庭均提供之對話翻拍照片(包括台新銀行ATM交易明細表翻拍照片)共13張。 同上。 6 蔡麗雯（提出告訴） 109年9月1日15時47分許，網路假稱販售手機 109年9月1日16時31分許 2萬5,000元 同上。 1、蔡麗雯提供之國泰世華銀行客戶交易明細表翻拍照片1張。 2、蔡麗雯提供之臉書網購貼圖截圖1張。 同上。 7 鍾宜真 109年9月1日16時38分許，網路假稱販售手機。 109年9月1日16時38分許 1萬5,000元 同上。 1、鍾宜真提供之對話翻拍照片共8張。 2、鍾宜真提供之國泰世華銀行網路銀行存摺封面及交易明細1份。 3、鍾宜真之郵局「警示帳戶」款項返還通知書、剩餘款項返還申請暨切結書影本各1份。 109年度偵字第34260號 8 王麗慈（提出告訴） 109年8月31日18時40分許，以LINE謊稱欲貸款須先匯款。 109年9月1日16時24分許 1萬3,000元 同上。 1、王麗慈提供之貸款廣告截圖照片1張。 2、王麗慈提供之行動銀行轉帳交易明細表翻拍照片1張。 110年度偵字字第27705號 9 張曉昀（提出告訴） 109年9月1日14時12分許，網路假稱販售手機。 109年9月1日16時3分許 1萬5,000元 同上。 1、張曉昀提供之網路銀行交易明細截圖1張。 2、張曉昀提供之對話截圖照片共22張。 110年度偵字字第18322號 10 楊欣樺（提出告訴） 109年9月1日15時許，網路假稱販售手機。 109年9月1日16時24分許 1萬3,000元 同上。 1、楊欣樺提供之對話截圖照片共16張。 2、楊欣樺提供之網路銀行往來明細截圖2張。 同上。